【裁判字號】    92,訴,1116
【裁判日期】    921219
【裁判案由】    政府採購法
【裁判全文】
高雄高等行政法院裁定                            九十二年度訴字第一一一六號
    原      告  保證責任雲林縣土木建築勞動合作社
    代  表  人  甲○○
    被      告  中國石油股份有限公司煉製研究所
    代  表  人  林正雄  所長
    訴訟代理人  劉榮村  律師
右當事人間因政府採購法事件，原告不服行政院公共工程委員會中華民國九十二年六
月二十五日工程訴字第０九二００二六一一三０號採購申訴審議判斷，提起行政訴訟
。本院裁定如左︰
    主  文
原告之訴駁回。
訴訟費用由原告負擔。
    理  由
一、按起訴不備其他要件，其情形不可以補正者，行政法院應以裁定駁回之，行政訴
    訟法第一百零七條第一項第十款定有明文。又「人民因中央或地方機關之違法行
    政處分，認為損害其權利或法律上之利益，經依訴願法提起訴願而不服其決定，
    ．．．，得向高等行政法院提起撤銷訴訟。」同法第四條第一項亦規定甚明，故
    提起撤銷訴訟，以經過合法之訴願程序為前提要件，其未經合法之訴願程序，遽
    行提起行政訴訟，自非法之所許（最高行政法院即改制前行政法院四十九年度裁
    字第四十一號裁定、八十六年度裁字第一０七二號裁定、八十九年度裁字第一一
    九五號裁定參照）。次按「申訴應具申訴書，載明下列事項，由申訴廠商簽名或
    蓋章︰一、申訴廠商之名稱、地址、電話及負責人之姓名、性別、出生年月日、
    住所或居所。二、原受理異議之機關。三、申訴之事實及理由。四、證據。五、
    年、月、日。」、「申訴逾越法定期間或不合法定程式者，不予受理。但其情形
    可以補正者，應定期間命其補正；逾期不補正者，不予受理。」、「‧‧‧採購
    申訴審議委員會辦理審議，得先行向廠商收取審議費、鑑定費及其他必要之費用
    。」、「審議判斷，視同訴願決定。」、「機關辦理採購，發現廠商有下列情形
    之一，應將其事實及理由通知廠商，並附記如未提出異議者，將刊登政府採購公
    報：‧‧‧七、得標後無正當理由而不訂約者。．．．」、「廠商對於機關依前
    條所為之通知，認為違反本法或不實者，得於接獲通知之次日起二十日內，以書
    面向該機關提出異議。廠商對前項異議之處理結果不服，‧‧‧無論該案件是否
    逾公告金額，得於收受異議處理結果‧‧‧之次日起十五日內，以書面向該管採
    購申訴審議委員會申訴。‧‧‧」、「廠商提出申訴時，應繳納審議費。其未繳
    納者，由申訴會通知限期補繳；逾期未補繳者，不受理其申請。」分別為政府採
    購法第七十七條第一項、第七十九條、第八十條第四項、第八十三條、第一百零
    一條第一項第七款、第一百零二條第一項及第二項暨採購申訴審議收費辦法第三
    條所規定。是參與政府採購之廠商對於機關依前開政府採購法第一百零一條所為
    之通知有所不服，得於接獲通知之次日起二十日內，以書面向該機關提出異議，
    廠商對異議之處理結果如有不服，得於收受異議處理結果之次日起十五日內，以
    符合前開政府採購法第七十七條第一項規定之申訴書向該管採購申訴審議委員會
    申訴，採購申訴審議委員會，並得向廠商收取審議費，倘廠商之申訴書不符法定
    程式或未繳納審議費，該管採購申訴審議委員會應不予受理其申訴，合先敘明。
二、本件原告參與被告辦理之「EHA0000000服務性及環境清潔勞務工作」採購招標案
    ，被告認其有政府採購法第一百零一條第一項第七款「得標後無正當理由而不訂
    約」之情形，於九十一年十二月三日以煉研行政發字第０九一０００二三五五號
    函通知原告得於接獲通知之次日起二十日內以書面提出異議，如未提出異議，將
    刊登政府採購公報，惟因未能送達於原告，復於九十二年一月八日於政府採購公
    報上刊登公示送達公告，原告不服，於九十二年四月二十三日向被告提出異議，
    復不服被告九十二年五月七日煉研行政發字第０九二００一六四八號函之異議處
    理結果，遂向行政院公共工程委員會提起申訴，然查於該申訴書因未依規定記載
    前開政府採購法第七十七條第一項規定之事項，有該申訴書附於申訴卷可稽，且
    原告未繳納審議費，故行政院公共工程委員會乃於九十二年五月二十二日以工程
    訴字第０九二００二００六三０號函通知原告請於文到七日內補正申訴書並繳納
    審議費，該函於同年五月二十六日送達原告收受，此有掛號郵件收件回執附於申
    訴卷足憑。惟原告逾期仍未補正申訴書並繳納審議費，行政院公共工程委員會乃
    於九十二年六月二十五日以工程訴字第０九二００二六一一三０號審議判斷書予
    以申訴不受理，揆諸首揭政府採購法之規定及說明，即無不合，是訟爭事件顯未
    經合法之申訴即訴願程序，洵堪認定。本件既未經合法訴願程序，原告復對之提
    起行政訴訟，即屬不備起訴要件，且其情形又屬不能補正，觀之首揭行政訴訟法
    第四條第一項、第一百零七條第一項第十款之規定，應予駁回。又原告之訴，既
    經本院以程序上不合法予以駁回，其實體上之主張，自無庸再予斟酌，併此說明
    。
三、依行政訴訟法第一百零七條第一項第十款、第一百零四條、民事訴訟法第九十五
    條、第七十八條，裁定如主文。
中      華      民      國    九十二    年      十二    月      十九    日
                                高雄高等行政法院第二庭
                                            審判長法官  呂佳徵
                                            法      官  蘇秋津
                                            法      官  林勇奮
右為正本係照原本作成。
如不服本裁定，應於裁定送達後十日內以書狀敘明理由，經本院向最高行政法院提出
抗告（須按對造人數附具繕本）；並應預繳送達用掛號郵票六份（每份三十四元）。
中      華      民      國    九十二    年      十二    月      十九    日
                                            法院書記官   黃玉幸


司法院資訊處製作；財團法人民間司法改革基金會備份。
